臺灣臺南地方法院刑事判決　　　　　　 100年度易字第1435號
公　訴　人　臺灣臺南地方法院檢察署檢察官
被　　　告　郭益志
上列被告因違反毒品危害防制條例案件，經檢察官提起公訴（10
0 年度毒偵緝字第213 號、第214 號），被告於準備程序中就被
訴事實為有罪之陳述，經本院合議庭裁定改由受命法官獨任進行
簡式審判程序，判決如下：
    主  文
郭益志施用第二級毒品，累犯，處有期徒刑陸月；又施用第二級
毒品，累犯，處有期徒刑柒月。應執行有期徒刑拾壹月。
    事  實
一、郭益志(一)前於民國87年間，因施用毒品案件，經本院裁定送
    觀察、勒戒後，於87年9 月25日因認無繼續施用毒品之傾向
    而出所，並經臺灣臺南地方法院檢察署檢察官以87年度偵字
    第5900、8574號為不起訴處分確定；再於91年間，因施用毒
    品案件，經本院以91年度毒聲字第157 號裁定送觀察、勒戒
    後，於91年6 月19日因認無繼續施用毒品之傾向而出所，並
    經臺灣臺南地方法院檢察署檢察官以91年度毒偵緝字第203
    號為不起訴處分確定。(二)於94、95年間，同因施用毒品案件
    ，經本院分別以94年度易字第983 號判處有期徒刑6 月確定
    及以95年度易字第87號判處有期徒刑10月確定，並經本院就
    上開兩罪以95年度聲字第1437號裁定應執行有期徒刑1 年2
    月確定；另於95年間，因竊盜案件，經本院以95年度易字第
    635 號判處有期徒刑7 月確定，並經本院以96年度聲減字第
    1146號裁定減為有期徒刑3 月又15日確定，並與前揭施用毒
    品案件接續執行，甫於96年9 月2 日縮短刑期執行完畢（構
    成累犯）。
二、郭益志猶未戒除毒癮，明知甲基安非他命係毒品危害防制條
    例第2 條第2 項第2 款所定之第二級毒品，不得非法施用、
    持有，仍分別基於第二級毒品之犯意，先後為下列犯行：
  (一)於99年12月19日中午12時許，在臺南市安南區○○○○路
    800 巷9 弄81號住處內，將甲基安非他命置入玻璃球內，以
    燒烤方式產生煙霧，復以口鼻吸食，施用甲基安非他命1 次
    。嗣因其另涉犯毒品案件為警緝獲，郭益志在未有偵查犯罪
    職權之機關或公務員發覺其施用甲基安非他命犯行前，向員
    警坦承施用甲基安非他命犯行，並經其同意後採尿送驗，鑑
    驗結果呈安非他命、甲基安非他命陽性反應。
  (二)於100 年3 月12日下午2 時許，在臺南市安南區○○○○路
    800 巷9 弄81號住處內，將甲基安非他命置入玻璃球內，以
    燒烤方式產生煙霧，復以口鼻吸食，施用甲基安非他命1 次
    。嗣因其另涉犯竊盜案件為警緝獲，郭益志在未有偵查犯罪
    職權之機關或公務員發覺其施用甲基安非他命犯行前，向員
    警坦承施用甲基安非他命犯行，並經其同意後採尿送驗，鑑
    驗結果呈安非他命、甲基安非他命陽性反應。
三、案經臺南市政府警察局永康分局及第三分局報告臺灣臺南地
    方法院檢察署檢察官偵查起訴。
    理  由
一、本件被告郭益志所犯均為死刑、無期徒刑、最輕本刑3 年以
    上有期徒刑以外之罪，亦非屬高等法院管轄之第一審案件，
    其於準備程序進行中，先就被訴事實均為有罪之陳述，經告
    知簡式審判程序之旨，並聽取檢察官、被告之意見後，本院
    合議庭依刑事訴訟法第273 條之1 第1 項裁定進行簡式審判
    程序，是本案之證據調查，依同法第273 條之2 規定，不受
    同法第159 條第1 項、第161 條之2 、第161 條之3 、第16
    3 條之1 ，及第164 條至第170 條所規定證據能力認定及調
    查方式之限制，合先敘明。
二、92年7 月9 日修正公佈、93年1 月9 日施行之毒品危害防制
    條例第20條、第23條第2 項規定，已將施用毒品者之刑事處
    遇程序，區分為「初犯」、「5 年內再犯」及「5 年後再犯
    」。依其立法理由，認「初犯」經觀察、勒戒或強制戒治後
    ，應為不起訴處分；經觀察、勒戒或強制戒治執行完畢釋放
    後，「5 年內再犯」者，因其再犯率甚高，原實施之觀察、
    勒戒及強制戒治既已無法收其實效，爰依法追訴；至經觀察
    、勒戒或強制戒治執行完畢釋放後，「5 年後再犯」者，前
    所實施之觀察、勒戒或強制戒治已足以遮斷其施用毒品之毒
    癮，為期自新及協助其斷除毒癮，仍適用與「初犯」相同之
    規定，先經觀察、勒戒或強制戒治之程序。故依修正後之規
    定，僅限於「初犯」及「5 年後再犯」2 種情形，始應先經
    觀察、勒戒或強制戒治；倘被告於5 年內已再犯，經依法追
    訴處罰，縱其第3 次（或第3 次以上）再度施用毒品之時間
    ，在初犯經觀察、勒戒或強制戒治執行完畢釋放5 年以後，
    仍不合於「5 年後再犯」之規定，且因已曾於「5 年內再犯
    」，顯見其再犯率甚高，原實施觀察、勒戒或強制戒治，已
    無法收其實效，即應依該條例第10條處罰，至第3 次（或第
    3 次以上）施用毒品之時間，是否宜有期間限制？以多久為
    適宜？則分屬刑事政策、專門醫學之範圍，非審判機關所能
    決定，有待循立法途徑解決（最高法院95年5 月9 日95年度
    第7 次刑事庭會議決議、97年9 月9 日97年度第5 次刑事庭
    會議決議意旨參照）。查本件被告前曾受如事實欄所述之觀
    察、勒戒，於87年9 月25日釋放出所後，迭因施用毒品案件
    ，再經觀察、勒戒及起訴判刑受刑之執行等情，有臺灣高等
    法院被告前案紀錄表1 份附卷可按，足見被告於初犯經觀察
    、勒戒後5 年內，已迭次更犯施用毒品案件，再經觀察、勒
    戒及起訴判刑受刑之執行，揆諸上開最高法院決議要旨，縱
    其本次所犯施用毒品案件距前次觀察、勒戒執行完畢已逾5
    年，仍應由本院依法論罪科刑。
三、訊據被告就上開犯罪事實於本院準備及審理程序中均坦承不
    諱（見本院卷第20頁反面、第22頁反面、第23頁），且就犯
    罪事實二、(一)部分，復有臺南市警察局第三分局偵辦郭益志
    涉嫌毒品通緝案採驗尿液編號年籍對照表（見第三分局警卷
    第4 頁）、採尿同意書（見第三分局警卷第5 頁）、台灣檢
    驗科技股份有限公司100 年4 月19日出具之濫用藥物檢驗報
    告（見第三分局警卷第3 頁）各1 份在卷可按，犯罪事實二
    、(二)部分，則有臺南市政府警察局永康分局偵辦毒品危害防
    制條例案送驗尿液編號與真實姓名對照表編號名冊（見永康
    分局警卷第6 頁）、台灣檢驗科技股份有限公司於100 年4
    月20日出具之濫用藥物檢驗報告（見永康分局警卷第5 頁）
    各1 份在卷可佐，堪認被告上開任意性之自白，確均與事實
    相符。是本件事證明確，被告犯行洵堪認定，應予依法論科
    。
四、甲基安非他命屬毒品危害防制條例第2 條第2 項第2 款所列
    之第二級毒品，是核被告所為，係犯毒品危害防制條例第10
    條第2 項之第二級毒品罪（2 罪）。被告持有第二級毒品進
    而施用，其持有之低度行為應為施用之高度行為所吸收，不
    另論罪。被告所犯上開2 次施用第二級毒品罪，犯意各別，
    行為互殊，應予分論併罰。又被告有如事實欄所記載經執行
    有期徒刑完畢之犯罪前案紀錄，此有前開臺灣高等法院被告
    前案紀錄表在卷可按，其於受徒刑之執行完畢後，5 年以內
    故意再犯本案有期徒刑以上之罪，為累犯，均應依刑法第47
    條第1 項之規定，加重其刑。又被告二次犯行均係在警方未
    發覺其施用第二級毒品前，即主動自承有施用甲基安非他命
    犯行，並同意採尿，業據被告於警詢時供述在卷（見永康分
    局警卷第3 頁、第三分局警卷第警卷第2 頁），被告行為合
    乎自首之要件，爰均依刑法第62條前段之規定減輕其刑，並
    依法先加後減之。爰審酌被告前因施用毒品案件，經觀察、
    勒戒之治療程序後，猶不思戒絕革除惡習，仍為本案2 次犯
    行，顯然其意志力甚為薄弱，迄未能戒除毒癮，惟兼衡被告
    施用毒品犯行，在性質上乃屬對自我身心健康之自戕行為，
    尚未嚴重破壞社會秩序、侵害他人權益，及被告犯後坦承犯
    行，尚有悔意等一切情狀，本院認公訴人具體求刑有期徒刑
    8 月、8 月，執行有期徒刑1 年2 月尚屬過重，爰分別依次
    量處有期徒刑6 月、7 月，並定其應執行之刑為有期徒刑11
    月。另未扣案之玻璃球2 個，雖係被告所有供其施用甲基安
    非他命所用之物，惟已經其丟棄之情，業經被告供述在卷（
    見本院卷第23頁），茲以玻璃球屬易碎之物，既經丟棄，衡
    情應已滅失，自無庸為沒收之諭知。
據上論結，應依刑事訴訟法第273 條之1 第1 項、第299 條第1
項前段，毒品危害防制條例第10條第2 項，刑法第11條前段、第
47條第1 項、第51條第5 款、第62條前段，判決如主文
本案經檢察官林怡君到庭執行職務。
中    華    民    國   100    年    12    月    28    日
                  刑事第八庭    法  官  羅郁棣
以上正本證明與原本無異。
如不服本判決應於收受本判決後10日內向本院提出上訴書狀，並
應敘述具體理由。其未敘述上訴理由者，應於上訴期間屆滿後20
日內向本院補提理由書狀（均須按他造當事人之人數附繕本）「
切勿逕送上級法院」。
                                書記官  廖明瑜
中    華    民    國   100    年    12    月    28    日
附錄所犯法條：
毒品危害防制條例第10條
施用第一級毒品者，處 6 月以上 5 年以下有期徒刑。
施用第二級毒品者，處 3 年以下有期徒刑。